【裁判字號】    90,易緝,48
【裁判日期】    900903
【裁判案由】    詐欺
【裁判全文】
臺灣臺南地方法院刑事判決                            九十年度易緝字第四八號
    公  訴  人  臺灣台南地方法院檢察署檢察官
    被      告  丙○○
右列被告因詐欺案件，經檢察官提起公訴（八十四年度偵字第四一三五號），本院判
決如左：
    主  文
丙○○無罪。
    理  由
一、公訴意旨略以：被告丙○○係台北縣汐止鎮○○路九五號六樓之五松磐工程股份
    有限公司（以下簡稱松磐公司）之負責人，夥同其夫戊○○（已另案審結）共同
    意圖為自己不法所有，由戊○○於民國八十四年二月二十一日，在台南縣永康市
    ○○○路三四七巷五九弄四一─一號，向乙○○騙稱：「松磐公司得標承攬南二
    高Ｃ３７５Ｚ標田寮燕巢段工程，願將土方挖運棄工程轉包予乙○○」。雙方當
    場簽立契約，並取得乙○○簽發面額分別為新台幣（下同）一百萬元、二百萬元
    之支票二紙，作為押標金，屆期並兌現花用。詎事後發覺松磐公司並未承攬該工
    程，乙○○始知受騙，因認被告丙○○、戊○○共同涉有刑法第三百三十九條第
    一項之詐欺取財罪嫌。
二、公訴人認為被告丙○○涉有右揭詐欺取財犯行，無非係以告訴人乙○○之指訴，
    以及雙方簽立之合約書上載明「押標金三百萬元，開工後一個月退還。收到支票
    二張無誤」等語，為其所憑論據。然訊據被告丙○○矢口否認何詐欺犯行，辯稱
    ：伊僅是公司掛名之負責人，公司都是戊○○在負責，且簽約的過程伊並未參與
    等語。
三、按犯罪事實應依證據認定之，無證據不得推定其犯罪事實；又不能證明被告犯罪
    者，應諭知無罪之判決，刑事訴訟法第一百五十四條、第三百零一條第一項分別
    定有明文。次按刑法第三百三十九條第一項詐欺罪之成立，以意圖為自己或第三
    人不法所有，以詐術使人將本人或第三人財物交付為要件。所謂以詐術使人交付
    ，必須被詐欺人因其詐術而陷於錯誤，若其所用方法，不能認為詐術，亦不致使
    人陷於錯誤，即不構成犯罪。又告訴人之指訴，係以使被告受刑事追訴為目的，
    是其指訴是否與事實相符，仍應調查其他證據，以資審認；必其所述與事實相符
    ，而就其他方面調查，復無瑕疵可擊，始足據為論罪科刑之基礎，有最高法院四
    十六年台上字第二六０號、六十一年台上字第三０九九號判例足資參照。
四、經查：
（一）松磐公司係於八十三年間以被告丙○○之名義所設立，同案被告戊○○並擔任
      松磐公司之總經理，實際負責處理公司一切業務，而交通部台灣區國道新建工
      程局二高後續計畫田寮燕巢段第Ｃ３７５Ｚ標田寮收費部土木及建築工程係由
      嘉連營造有限公司（下稱嘉連公司）所承建，嘉連公司嗣將該項工程以簽訂合
      作管理協議書之方式轉包予松磐公司後，松磐公司除於八十四年一月二十七日
      提供重型機械設備予嘉連公司作為設定抵押之用外，另再提出現金三千萬元以
      為履約保證，且上開工程業已舉行開工典禮，人員機具並已進駐現場等情，業
      據被告戊○○陳明在卷，且有經濟部公司執照、台北縣政府營利事業登記證、
      合作管理協議書、切結書、嘉連公司收到松磐公司提供機具之收據、中國國際
      商業銀行定期存款存單等影本各一份及交通部台灣區國道新建工程局八十七年
      八月二十四日國工局八七工字第一八四０五號函一紙在本院八十七年度易緝字
      第一０五號卷足憑，復經證人即與松磐公司合作攬標前述工程之雄慶營造廠有
      限公司負責人丁○○到庭結證屬實（見本院八十七年度易緝字第一０五號卷第
      二四三頁反面），參以告訴人乙○○於檢察官偵訊時亦供承：伊有去查證，被
      告有承標前述工程等語明確（參八十四年度偵字第四一三五號偵訊卷第十八頁
      反面），以此衡之，被告戊○○於八十四年二月二十一日與告訴人乙○○簽訂
      南二高Ｃ３７５Ｚ標田寮燕巢段工程之土方挖運棄工程承攬契約時，確已向其
      上標即嘉連公司承包前開工程之事實，允無疑義。
（二）嘉連公司承建之前開二高後續計畫田寮燕巢段第Ｃ３７５Ｚ標田寮收費部土木
      及建築工程自八十四年二月十四日開工後，因施工人員及機具嚴重不足，致工
      程進度落後，逐月持續擴大，截至八十五年四月十日止，前開工程實際累計完
      成進度僅六．七五％，較之合約預定進度之二六．六七％已落後一九．七二％
      ，要徑作業進度落後更達二九九天，尤且自八十五年三月十五日起嘉連公司即
      違約不為施工，工地呈全面停工狀態，而交通部台灣區國道新建工程局為免損
      害之繼續擴大，乃依合約規定於八十五年七月十九日完成接管與逐離事宜，以
      上事實業經交通部台灣區國道新建工程局以八十七年八月二十四日國工局八七
      工字第一八四０五號函敘明白，而嘉連公司之負責人甲○○於八十五年三月十
      日出境後即未再返回，有內政部警政署入出境管理局九十年六月二十日（九十
      ）境信字昌第０２９６４２號函附之出入境資料表在卷可稽，且嘉連公司因擅
      自歇業，他遷不明，致經台北市稅捐稽徵處公示送達房屋稅、地價稅繳款書等
      情，亦有台北市稅捐稽徵處八十八年三月八日北市稽財丙字第８８００５４８
      １００號公告影本一紙在卷可資佐證，足見前開工程確係因嘉連公司於得標後
      發生嚴重之財務危機，致影響相關工程之進行，後並因此違約而由交通部台灣
      區國道新建工程局完成接管前開工程事宜，至為明灼。參諸松磐公司係嘉連公
      司前開工程之承包商，且已提供大量資金及機器設備予嘉連公司供作履約保證
      等情以觀，被告戊○○供稱：因嘉連工程公司發生財務危機，以致累及所有承
      包商及小包，松磐公司並因此業務停頓而致週轉不靈等語，應屬信而有徵。
五、綜上所述，同案被告戊○○與告訴人乙○○簽訂南二高Ｃ３７５Ｚ標田寮燕巢段
    工程之土方挖運棄工程承攬契約時，確已向其上標即嘉連公司承包前開工程，惟
    嗣因嘉連公司發生財務危機致受波及，並因此而致業務停頓而告週轉不靈，無法
    返還告訴人乙○○所交付作為押標金之款項，顯然未施用任何詐術，至為明灼，
    且同案被告戊○○被訴詐欺一情，業經本院於八十八年九月九日以八十七年度易
    緝字第一０五號判處無罪，告訴人乙○○及公訴人均未具狀上訴，而經確定在案
    ，有上開刑事判決及戊○○高等法院全國前案紀錄表在卷可按。再者，告訴人乙○○亦自承八十四年二月二十一日係同案被告戊○○與其洽談上開工程，且簽訂
    土方運輸承攬合約書，被告丙○○並未參與等情（見本院九十年八月二十日審判
    筆錄），核與被告丙○○前開所辯相符，準此，被告丙○○就告訴人乙○○交付
    支票二紙予同案被告戊○○作為上開工程之押標金一節，顯未施用詐術，亦可認
    定。又同案被告戊○○既未對告訴人乙○○施用詐術，而經本院判決無罪確定，
    已詳如前述，則被告丙○○自無從與同案被告戊○○就公訴人指訴之前揭詐欺犯
    行，有何犯意之聯絡及行為之分擔，故本件尚與詐欺取財罪之構成要件有間，純
    屬民事糾紛，應另循民事途徑解決。此外，復查無其他積極證據足以證明被告丙○○有何詐欺取財犯行，依前揭說明，被告丙○○犯罪既屬不能證明，自應為無
    罪之諭知。
據上論斷，應依刑事訴訟法第三百零一條第一項，判決如主文。
中    華    民    國      九十      年        九       月       三      日
                                    臺灣臺南地方法院刑事第三庭
                                        審判長法  官  李政庭
                                              法  官  蔡奇秀
                      法  官  陳金虎
右正本證明與原本無異。
如不服本判決，應於判決送達後十日內，向本院提出上訴狀。
                                              書記官  歐祝吟
中    華    民    國      九十      年        九       月       六      日


司法院資訊處製作；財團法人民間司法改革基金會備份。
